【裁判字號】    95,易,639
【裁判日期】    951011
【裁判案由】    竊盜
【裁判全文】
臺灣高雄地方法院刑事判決               95年度易字第639號
公  訴  人  臺灣高雄地方法院檢察署檢察官
被      告  壬○○
上列被告因竊盜案件，經檢察官提起公訴（95年度偵字第7712號
）及聲請移送併案審理（95年度偵字第10316 號），本院判決如
下：
    主  文
壬○○連續攜帶兇器竊盜，處有期徒刑肆月，如易科罰金，以
佰元折算壹日。並於刑之執行完畢後，令入相當處所，施以監護
年。
    事  實
一、壬○○患有中度精神障礙，致其辨識行為違法或依其辨識而
    行為之能力，顯著減低。其竟意圖為自己不法所有，並基於
    竊盜之概括犯意，連續先於民國95年3 月2 日凌晨3 時許，
    攜帶客觀上足為兇器之螺絲起子1 把（未據扣案），在高雄
    市○○○路「高雄市國際高級商工職業學校」圍牆旁，以上
    開螺絲起子破壞丙○所有車牌號碼ZQ-9441 號自小客車車門
    鎖，竊取丙○置放在車內之摩托羅拉牌303 型手機1 支（價
    值約新台幣《下同》3,000 元）得逞。嗣於同年3 月7 日凌
    晨1 時25分許，在高雄市苓雅區憲政號與安康路口，又以上
    開螺絲起子破壞丁○○所有ZG-910 3號自用小貨車車門鎖，
    竊取丁○○置放在車內之垃圾袋1 捲及現金32元等物，得手
    後，適為民間互助巡守隊員乙○○發現當場逮捕，始悉上情
    。
二、案經高雄市政府警察局苓雅分局報請臺灣高雄地方法院檢察
    署檢察官偵查起訴。
    理  由
一、上開犯罪事實，業據被告於本院審理中自承在卷，核與證人
    即被害人丙○、己○○及證人乙○○於警詢、偵查中證述之
    情節相符，復有贓物認領保管單2 紙在卷可稽，被告前開自
    白核與事實相符，本件事證已明，犯行洵堪認定。
二、論罪科刑：
(一)本件有關新舊法之比較適用：
  1.按刑法第56條連續犯之規定，業於95年7 月1 日修正刪除，
    連續犯之刪除雖非犯罪構成要件之變更，但顯已影響行為人
    刑罰之法律效果，自屬法律有變更，而應比較新舊法（參見
    最高法院95年度第8 次刑事庭會議決議五）。因而比較新、
    舊法結果，被告壬○○上開多次行使攜帶兇器竊盜之行為，
    顯較以連續犯論分別將之以一罪為不利。是自應依刑法第2
    條第1項 前段規定，以舊法規定有關連續犯之規定論處。
  2.被告於行為時之刑法第41條第1 項前段原規定：「犯最重本
    刑為5 年以下有期徒刑以下之刑之罪，而受6 個月以下有期
    徒刑或拘役之宣告，因身體、教育、職業、家庭之關係或其
    他正當事由，執行顯有困難者，得以1 元以上3 元以下折算
    一日，易科罰金。」，被告行為時之易科罰金折算標準，業
    據修正前罰金罰鍰提高標準條例第2 條前段規定，就其原定
    數額提高為100 倍折算1 日，則本件行為人行為時之易科罰
    金折算標準，應以銀元300 元折算1 日，經折算為新臺幣後
    ，應以新臺幣900 元折算為1 日。惟95年7 月1 日施行之刑
    法第41條第1 項前段則規定：「犯最重本刑為5 年以下有期
    徒刑以下之刑之罪，而受6 個月以下有期徒刑或拘役之宣告
    者，得以新臺幣1,000 元、2,000 元或3,000 元折算1 日，
    易科罰金。」，比較修正前後之易科罰金折算標準，以95年
    7 月1 日修正公布施行前之規定，較有利於被告，則應依刑
    法第2 條第1 項前段，適用修正前刑法第41條第1 項前段規
    定，定其折算標準。
  3.被告行為時刑法第87條原規定：「因心神喪失而不得令入相
    當處所監護。因精神耗弱或瘖啞而減輕其刑者，得於刑之執
    行完畢或赦免後，令入相當處所，施以監護。前兩項處分期
    間為3 年以下。」。惟被告行為後之95年7 月1 日施行之刑
    法第87條則規定：「因第19條第1 項之原因而不罰者，其情
    形足認有再犯或有危害公共安全之虞時，令入相當處所，施
    以監護。有第19條第2 項及第20條之原因，其情形足認有再
    犯或有危害公共安全之虞時，於刑之執行完畢或赦免後，令
    入相當處所，施以監護。但必要時，得於刑之執行前為之。
    前二項之期間為五年以下。但執行中認無繼續執行之必要者
    ，法院得免其處分之執行。」，比較修正前後有關監護處分
    之規定，舊法施以監護處分者，僅明示因「心神喪失而不罰
    者，得令入相當處所，施以監護」、「因精神耗弱或瘖啞而
    減輕其刑者，得於刑之執行完畢或赦免後，令入相當處所，
    施以監護。」，新法新增「其情狀足認有再犯或有危害公共
    安全之虞時」作為限縮宣告監護處分之要件。惟新法第3 項
    將監護期間由「3 年以下」提升到「5 年以下」，對行為人
    較為不利，考量法條不得割裂適用，茲比較新舊法修正之結
    果，以舊法較有利於被告。
(二)核被告所為係犯修正前刑法第321 條第1 項第3 款之攜帶兇
    器竊盜罪。
(三)被告前開2 次攜帶兇器竊盜犯行，時間緊接，手法相類，觸
    犯構成要件相同之罪，應依修正前刑法第56條之規定論以一
    罪，並加重其刑。
(四)又被告為中度精神障礙之人，有卷附之殘障手冊1 份在案可
    稽（見本院卷第41頁）。而本件被告送請高雄市立凱旋醫院
    為精神鑑定，認被告：「…案主（即被告）精神科的診斷為
    源自兒童期精神病、智能不足及器質性精神疾患的患者，案
    主認知能力退化，極可能退化至4 歲智能水準，落在重度智
    能不足範圍，但生活自理能力尚保持在中度智能不足範圍，
    …案主的判斷力不顯然不佳，…綜合以上所述，根據台灣精
    神醫學學會刑責能力判斷準則『中度智能不足，以致認知及
    現實判斷能力或自主控制能力明顯受損』，故案主涉案時的
    精神狀態已達於「精神耗弱」程度。」，並建議「案主過去
    已有多次竊盜前科，然而此認又再度涉案，建議責成家屬協
    助案主規則就醫及其行為上的監督，或進一步應入相當之醫
    療處所戒護治療處分，其戒護治療期間至少應為一年以上，
    採密集性行為制約方式改變案主偷竊行為，避免疾病復發或
    再次誤觸法網。」等情，有該院95年9 月12日高市凱醫成字
    第0950005233號函附之精神鑑定書1 份在卷可參（見本院卷
    第47至53頁），被告於行為時既因精神障礙，致其辨識行為
    違法或依其辨識而行為之能力，顯著減低，自應依刑法第19
    條第2 項規定減輕其刑，並先加後減之（刑法第19條第2 項
    僅係責任能力用語明確化之修正，並未涉犯罪構成要件之變
    更，亦非影響行為人刑罰之法律效果，故非屬法律之變更）
    。
(五)爰審酌被告犯罪之動機、目的、手段，客觀上所生危害，及
    犯罪後坦承犯行，態度堪稱良好，又患有精神礙障，不適宜
    過長自由刑處遇等一切情狀，從輕量處如主文所示之刑，並
    諭知易科罰金之折算標準。並考量被告於90年間已因竊盜案
    件，經臺灣嘉義地方法院以90年度簡字第194 號判決，諭知
    於刑之執行完畢後，令入相當處所，施以監護2 年。詎其竟
    再犯本案，顯見前次監護並未完全矯正被告偷竊之行為，爰
    再延長監護之時間，即諭知被告於刑之執行完畢後，令入相
    當處所，施以監護3 年。
(六)至併案意旨（即95年度偵字第10316 號）另認：被告壬○○
    意圖為自己不法所有，並基於竊盜之概括犯意，自民國94年
    8 月25日起至95年1 月26日止，連續於附表所示之時間、地
    點，持不詳工具，竊取附表所示被害人置放在車內之財物得
    手後，將現金花用殆盡，其餘皮包、證件等物則將之丟棄。
    案經高雄市政府警察局苓雅分局移送偵辦，因認被告涉犯如
    附表所示之竊盜犯行云云，並以被告於警詢中之自白，及高
    雄市政府警察局重大刑案通報單9 份為其論據。惟查：前開
    重大刑案通報單9 份，僅能證明確有如通報告所載之被害人
    報案被竊，然不能證明係被告所為。又被告為中度精神障礙
    之人，已如前述，則被告於警詢之自白是否為真，實應再行
    查證以為確認，尚難僅憑被告之自白即行認定。是被告此部
    分之竊盜犯嫌即屬不足，應退由檢察官另為適法之處理。
據上論斷，應依刑事訴訟法第273 條之1 第1 項、第284 條之1
、第299 條第1 項前段，刑法第2 條第1 項前段、第19條第2 項
、修正前（下同）刑法第321 條第1 項第3 款、第56條、第41條
第1 項前段，修正前罰金罰鍰提高標準條例第2 條，判決如主文
。
本案經檢察官辛○○到庭執行職務。
中    華    民    國    95    年    10    月    11    日
                  高雄簡易庭    法  官  李育信
以上正本證明與原本無異。
如不服本判決，應於收受送達後10日內向本院提出上訴書狀。
中    華    民    國    95    年    10    月    11    日
                                書記官  廖佳玲
附錄本判決論罪之法條：
刑法第321條：
犯竊盜罪而有左列情形之一者，處六月以上、五年以下有期徒刑：
一  於夜間侵入住宅或有人居住之建築物、船艦或隱匿其內而犯之者。
二  毀越門扇、牆垣或其他安全設備而犯之者。
三  攜帶兇器而犯之者。
四  結夥三人以上而犯之者。
五  乘火災、水災或其他災害之際而犯之者。
五  乘火災、水災或其他災害之際而犯之者。
六  在車站或埠頭而犯之者。
前項之未遂犯罰之。
附表︰
┌──┬────┬──────┬───────────┐
│編號│犯罪時間│犯罪地點    │犯罪方式              │
├──┼────┼──────┼───────────┤
│ 1  │94.08.25│高雄市苓雅區│壬○○持不詳工具破壞黃│
│    │6 時50分│建國一路352 │泓道所有之車號XR─2549│
│    │許      │號前        │號自小客車之車窗，竊取│
│    │        │            │車內皮包1個（內有皮夾 │
│    │        │            │、信用卡、駕照、健保卡│
│    │        │            │、現金新台幣（下同）  │
│    │        │            │2,000元、無線電等）。 │
├──┼────┼──────┼───────────┤
│ 2  │94.10.28│高雄市苓雅區│壬○○持不詳工具破壞林│
│    │9時許   │凱旋二路29號│嘉正所有之車號9822─MH│
│    │        │前          │號自小客車之車窗，竊取│
│    │        │            │車內公事包1 個（內有現│
│    │        │            │金2,100元、眼鏡等）。 │
├──┼────┼──────┼───────────┤
│ 3  │94.11.30│高雄市苓雅區│壬○○利用甲○○所有之│
│    │7時50分 │廣東一街11巷│車號ZR─6680號自小客車│
│    │許      │內          │未上鎖，趁隙竊取車內皮│
│    │        │            │包1個（內有軍人身分證1│
│    │        │            │張）。                │
├──┼────┼──────┼───────────┤
│ 4  │94.12.05│高雄市苓雅區│壬○○持不詳工具破壞鐘│
│    │16時30分│大順三路117 │淑媛所有之車號E8─4089│
│    │許      │巷1號「家樂 │號自小客車之車鎖，竊取│
│    │        │福大賣場」之│車內皮包1個（內有信用 │
│    │        │停車場內    │卡、金融卡、現金3,000 │
│    │        │            │元）。                │
├──┼────┼──────┼───────────┤
│ 5  │94.12.09│高雄市苓雅區│壬○○持不詳工具破壞盧│
│    │16時30分│憲政路212巷1│麗瑛所有之車號YT─6568│
│    │許      │號前        │號自小客車之車窗，竊取│
│    │        │            │車內皮包1個（內有信用 │
│    │        │            │卡、身分證、汽機車駕照│
│    │        │            │、健保卡）。          │
├──┼────┼──────┼───────────┤
│ 6  │95.01.09│高雄市苓雅區│壬○○持不詳工具破壞林│
│    │9時10分 │中正路與泰豐│文義所有之車號0993─GP│
│    │許      │街口        │號自小客車之車窗，竊取│
│    │        │            │車內公事包1個（內有中 │
│    │        │            │藥精油禮盒價值約30850 │
│    │        │            │元）。                │
├──┼────┼──────┼───────────┤
│ 7  │95.01.09│高雄市苓雅區│壬○○持不詳工具破壞林│
│    │11時5分 │武營路647號 │建宏所有之車號4285─MB│
│    │許      │前          │號自小客車之車窗，竊取│
│    │        │            │車內之現金30元、回數票│
│    │        │            │價值320元。           │
├──┼────┼──────┼───────────┤
│ 8  │95.01.17│高雄市苓雅區│壬○○利用庚○○所有之│
│    │9時許   │建民路與輔仁│車號B5─6805號自小客車│
│    │        │路口前      │未上鎖，趁隙竊取車內皮│
│    │        │            │包1個（內有皮夾、信用 │
│    │        │            │卡、駕照、健保卡、現金│
│    │        │            │1萬元、美金6,000元、存│
│    │        │            │摺、印章、行動電話1 支│
│    │        │            │）。                  │
├──┼────┼──────┼───────────┤
│ 9  │95.01.26│高雄市苓雅區│壬○○利用戊○○所有之│
│    │9時30分 │福壽街34號前│車號9173─JQ號自小客車│
│    │許      │            │未上鎖，趁隙竊取車內背│
│    │        │            │包1個（內有皮夾、筆記 │
│    │        │            │本、信用卡、提款卡、現│
│    │        │            │金6,000元）。         │
└──┴────┴──────┴───────────┘


司法院資訊處製作；財團法人民間司法改革基金會備份。
